【裁判字號】    91,易,1181
【裁判日期】    920415
【裁判案由】    詐欺
【裁判全文】
臺灣臺北地方法院刑事判決                        九十一年度易字第一一八一號
    公  訴  人  臺灣臺北地方法院檢察署檢察官
    被      告  甲○○
    辯  護  人  邱群傑律師
                許卓敏律師
                陳郁仁律師
右列被告因詐欺案件，經檢察官提起公訴（九十一年度偵字第二九一一號），本院判
決如左：
    主  文
甲○○無罪。
    理  由
一、公訴意旨略以：被告甲○○意圖為自己不法之所有，於民國八十九年九、十月間
    ，先後在廣東省番禺市及嘉義市某餐廳內，佯邀丙○○共同前往大陸投資中型遊
    戲機工廠，並約定各出資人民幣七十萬元（新台幣二百七十萬元），丙○○不疑
    有他，先行於大陸地區交付被告甲○○人民幣十萬元，並於同年十一月六日委由
    乙○○，匯款新台幣（下同）二百二十七萬四千元至被告甲○○所指定之戊○○
    帳戶（臺北市第五信用合作社中山分社、帳號000000000000號），
    詎被告甲○○得款後皆聯繫不著，丙○○始知受騙。因認被告甲○○涉犯刑法第
    三百三十九條第一項之詐欺取財罪嫌。
二、公訴人認被告甲○○涉犯詐欺罪嫌無非以告訴人丙○○指訴被告全部犯罪事實、
    華僑銀行匯款單一紙用以證明，乙○○匯款入戊○○帳戶之事實，另證人戊○○
    之證詞交付二百二十七萬四千元給被告之事實為其論據。
三、按犯罪事實應依證據認定之，無證據不得推定其犯罪事實，刑事訴訟法第一百五
    十四條定有明文。又刑事訴訟法上所謂認定犯罪事實之證據，係指足以認定被告
    確有犯罪行為之積極證據而言，該項證據自須適合於被告犯罪事實之認定，始得
    採為斷罪資料；如未發現相當證據，或證據不足以證明，自不能以推測或擬制之
    方法，以為裁判之基礎，又刑法第三百三十九條第一項詐欺罪之成立，以意圖為
    自己或第三人不法所有，以詐術使人將本人或第三人之物交付為要件，所謂以詐
    術使人交付，必須被詐欺人因其詐術而陷於錯誤，將本人或第三人之物交付，而
    致生損害於被害人者始構成該罪，最高法院民國二十九年上字第三一○五號、四
    十年台上字第八十六號、四十六年台上字第二六○號分別著有判例可資參照。
四、訊據被告甲○○堅詞否認有為右揭詐欺犯行，辯稱：告訴人丙○○所稱之合夥投
    資之事並非事實，其不認識戊○○，亦未拿到丙○○之十萬元人民幣及戊○○所
    交付之二百二十七萬四千元款項等語。經查：本院調查時訊之告訴人其陳稱：「
    是黃志明，這筆新臺幣是黃志明的，他是透過乙○○匯款給戊○○，匯款給戊○○的臺灣戶頭，再由戊○○在大陸交錢給甲○○，甲○○再由郵局匯款的方式匯
    款給黃志明。這筆錢是黃志明兌換為人民幣。」、「（問為何戊○○在臺灣接到
    這筆匯款不直接交付人民幣給黃志明？還要透過甲○○？）因為黃志明不認識戊○○，黃志明是透過甲○○，來兌換人民幣，仲介人是甲○○。」、「當時我退
    伍之後，我到大陸經營遊戲機工廠，我賺了一些人民幣，因為當時有臺灣人到大
    陸投資的商人，如果需要人民幣，我就請他們將台幣匯到我指定的帳戶，我就在
    大陸給他們人民幣，後來我回來臺灣結婚後，就沒有去大陸了，因為當時我在大
    陸做生意時，甲○○住在我家裡，他幫我去向客戶收錢或送錢，當時我很信任甲○○，後來我回臺灣以後，他說想在大陸作這樣的工作，來賺差價，我後來將客
    戶交給他去處理。」、「（本案如何發生的？）這筆錢原來是甲○○要交給大陸
    的一個廠商，是廠商與甲○○的關係，但是因為這個客戶是我介紹給甲○○的，
    所以這個客戶與我交情很好，所以這筆錢由我賠給他。」、「（問這個客戶姓名
    ？）黃志明（按係大陸地區人民）。」、「（問這筆錢如何交到甲○○的手裡？
    和吳淑真的關係？）這筆錢是黃志明叫吳淑真匯給戊○○的。」、「（問本案這
    筆錢如何發生的？）我在臺灣時，黃志明打電話給我，說要找甲○○，我才知道
    有這件事情。」等語，核與證人乙○○於本院調查之所證：「（問你和黃志明的
    關係？）他是我先生的結拜兄弟。」、「問款項是何人叫你匯入戊○○的帳戶？
    ）是黃志明。」、「（問當時的情形？）他打電話叫我匯到戊○○的帳戶。後來
    黃志明打電話告訴我說，他說在大陸沒有收到這筆錢，我就去找戊○○那邊的人
    ，透過銀行去找他們，他們說有給小葉錢，錢已經送給小葉了。」、「（問他們
    是何人？）戊○○他們的人，是戊○○還是丁○○我不確定，但是是打電話與他
    們聯絡。」、「（問為何錢交給小葉？）因為黃志明人在湛江，與戊○○他們不
    在同一個地方，所以要透過小葉將錢交給黃志明，黃志明經過一、兩天，告訴我
    錢沒有收到。」、「（問小葉是何人？）就是甲○○，起先我不知道，他們之前
    口中都稱小葉之人，後來丙○○告訴我，是被告甲○○。」等語相符合，本院再
    訊之告訴人、證人乙○○為何於本院之陳述與其等在偵查中之陳述不同時均陳稱
    ：於本院所陳述之內容為實在，之前會說是投資匯款之事係因恐其等若承認有兩
    岸匯兌行為將影響同業等語，另訊之告訴人有關十萬元人民幣與本院乙○○匯款
    二百二十七萬四千元之關係時，告訴人則稱：「是私底下之借貸關係，與本案無
    關」等語，綜上，告訴人、證人乙○○於偵查中之證詞，已經被其等於本院調查
    時之證詞所推翻，而被告所辯，其與告訴人並無合夥投資之事等語，應堪採信，
    則檢察官據以認定被告以投資之名義詐欺告訴人人民幣十萬元及二百二十七萬四
    千元等情，即無證據可以證明，公訴檢察官於本院審理時又未舉出其他證據，足
    以證明被告有詐欺犯行，則不能證明被告犯罪，本院自應為無罪判決之諭知。
五、雖被告甲○○矢口否認有收受戊○○所交付由二百二十七萬四千元折合之人民幣
    云云，惟查，被告確曾收受戊○○所交付上開人民幣之事實，業據證人戊○○於
    偵查中當庭指認（經本院合法傳喚均未到庭），並陳稱：「我確認錢有匯入我的
    戶頭後，才會折合成人民幣當面交給他（按指甲○○），因為錢有進入我的戶頭
    所以不需要跟他要收據。」等語，再與前開告訴人之指述及證人乙○○之證詞核
    對，足認定被告係從事兩岸地下匯兌業務之人，因大陸地區人民黃志明有兌換人
    民幣之需，而收受由乙○○匯交戊○○，再由戊○○所交付之新台幣二百二十七
    萬四千元，其目的係要經由被告轉交給大陸地區人民黃志明前開款項等事實，則
    被告收受此筆款項，係因業務之目的而持有他人之物，被告基於侵占之犯意，於
    告訴人代黃志明催討後，否認有收受此筆款項，應係涉犯刑法第三百三十六條第
    二項之業務侵占罪責，惟上開事實未據公訴人起訴，且與本件起訴書所認定被告
    詐欺犯行又非同一事實，本院無法變更起訴法條，又未據起訴亦無法加以審理，
    此部分應由檢察官另行偵查起訴，附此敘明。
據上論斷，應依刑事訴訟法第三百零一條第一項，判決如主文。
本案經檢察官陳清茂到庭執行職務
中    華    民    國      九十二    年      四      月      十五        日
                                      臺灣臺北地方法院刑事第九庭
                                          法  官  王  綽  光
右正本證明與原本無異。
如不服本判決，應於判決送達後十日內，向本院提出上訴狀。
                                          書記官  潘  惠  梅
中    華    民    國      九十二    年      四      月      十六        日


司法院資訊處製作；財團法人民間司法改革基金會備份。
